最　高　行　政　法　院　判　決
　　　　　　　　　　　　　94年度判字第00410號
上　訴　人　甲○○○
被 上訴 人　臺中縣政府
代　表　人　乙○○
上列當事人間因補習及進修教育法事件，上訴人對於中華民國92
年10月7日臺中高等行政法院92年度訴更一字第28號判決，提起
上訴，本院判決如下：
　　主  文
上訴駁回。
上訴審訴訟費用由上訴人負擔。
　　理  由
一、本件上訴人遭人檢舉於台中縣潭子鄉○○路○段297巷13號3
    樓，未經核准立案擅自開設補習班，違法招生、收費、授課
    ，案經被上訴人聯合稽查小組於民國89年3月6日前往稽查，
    發現現場有教學設備及教室，其中有6名學生正上美語課，
    認違法情狀屬實，於89年3月8日以89府教社字第67946號函
    上訴人命其停止營業。嗣被上訴人聯合稽查小組復於90年8
    月20日前往現場複查，發現現場仍持續招生、授課中，遂於
    90年8月27日以90府教社字第241969號處分書，命上訴人立
    即停辦，並處新台幣（下同）5萬元罰鍰。上訴人不服，循
    序提起行政訴訟，經原審法院以訴願逾期裁定駁回，上訴人
    提起抗告，由本院廢棄原裁定發回原審法院重為審理。
二、本件上訴人在原審起訴意旨略以：其籌設補習班，先行開放
    場所以供社區學童使用，被上訴人將現場人員所說籌備中未
    來預備收費標準，誤認為當時收費標準，被上訴人之記載顯
    有錯誤。且上訴人既無逃避法令規定，亦無不提出申請立案
    情事，只因礙於各項申請變更繁雜費時，致延遲提出申請立
    案。為此請判決將訴願決定及原處分均撤銷等語。
三、被上訴人則以：上訴人於90年11月15日始提出補習班立案申
    請，由於此仍屬書面審核階段，並非送件後即可從事招生、
    收費、授課等補習性質之業務，縱其消防安全設備已完成，
    亦不代表已取得合法立案資格。上訴人在取得立案證書之前
    ，已有招生、收費、授課之行為，被上訴人為確保人民及學
    生學習環境，並顧及建築物公共安全及消防設備安全，依法
    對上訴人所開辦之未立案非法補習班勒令停業及處分罰鍰，
    並無不妥之處等語，資為抗辯。
四、原審斟酌全辯論意旨及調查證據結果，以：按「未依法申請
    核准立案，而以補習班或類似補習班名義擅自招生者，由直
    轄市、縣（市）主管教育行政機關命其立即停辦，並公告之
    ；其所使用之器材、設備得沒入；其負責人處新臺幣5萬元
    以上25萬元以下罰鍰；經處罰鍰後仍不遵令停辦者，得按日
    連續處罰。依前項規定所處罰鍰，經限期繳納，屆期仍未繳
    納者，由直轄市、縣（市）主管教育行政機關移送強制執行
    。」補習及進修教育法第24條定有明文。本件上訴人於台中
    縣潭子鄉○○路○段297巷13號3樓，未經核准立案擅自開設
    補習班，違法招生、收費、授課，案經被上訴人聯合稽查小
    組於89年3月6日前往稽查，現場並有教學設備及3間教室，
    其中有6名學生正上美語課，被上訴人即於89年3月8日以89
    府教社字第67946號函告上訴人應停止營業。嗣被上訴人聯
    合稽查小組復於90年8月20日前往現場複查，發現現場仍持
    續招生、授課中，並由上訴人訴訟代理人徐麗娟（上訴人之
    女）提供招生人數、招生對象、收費情形等資料，並由其在
    檢查紀錄表上簽名，上訴人未經核准立案擅自開設補習班，
    違法招生之事實，堪以認定。查上訴人未經核准立案即擅自
    開設補習班，違法招生，被上訴人於90年8月27日以90府教
    社字第241969號處分書，命其立即停辦並公告之，並處以最
    輕之5萬元罰鍰，依法並無不合。嗣後上訴人雖於90年11月
    15日提出申請設立短期補習班，經被上訴人於90年12月11日
    以府教社字第353245號函准予立案，亦不影響先前已依法作
    成之處分。從而，原處分核無違誤，訴願決定予以維持，亦
    無不合。上訴人仍執前詞訴請撤銷，為無理由，應予駁回等
    由。為其判決之論據。
五、本院按：原處分所依據之法令為88年6月16日修正公布之補
    習及進修教育法第24條規定，及台中縣政府依據該法第9條
    第4項授權，而於89年12月29日訂定之「台中縣短期補習班
    設立及管理規則」第5條規定，均係現行有效之法令，原處
    分並未適用修正前之「補習教育法」，亦未適用教育部頒訂
    已廢止之「短期補習班設立及管理規則」，故原判決依上開
    有效之法令維持原處分駁回上訴人之訴，並無適用法規錯誤
    之情事。上訴意旨猶以：「短期補習班設立及管理規則」，
    已於88年7月28日由教育部廢止，「補習教育法」亦於88年6
    月16日修正公布名稱為「補習及進修教育法」，又被上訴人
    未配合地方制度法之公布施行另行訂定新管理規則，被上訴
    人所援引之舊規則顯然已失效廢止。依「國家以非法方式取
    得之證據無證據能力」理論，被上訴人於89年3月6日實施稽
    查取締上訴人之行政行為所獲之證物應無具證據能力，被上
    訴人據此所為之行政處分應屬無效云云，求為廢棄原判決，
    顯係誤解法令而無可採據。次查上訴人縱已申請補習班證照
    ，並於事後取得該證照，惟上訴人在未取得證照前即擅自開
    設補習班，違法招生，仍屬違章之行為，被上訴人依法加以
    裁罰，於法並無不合，業經原判決指明甚詳，經核與行政程
    序法第1條、第7條、第8條及第9條規定均無違。上訴意旨復
    以：被上訴人違背行政程序法之「信賴原則」、「誠實信用
    原則」，於行政行為過程中其所採取之方法，無助於被上訴
    人目的之達成，且被上訴人於行政行為過程中，並未對上訴
    人有利與不利之情形一律注意，顯亦與行政程序法第7條、
    第9條之立法意旨有違等語，加以爭執，亦無可採。綜上，
    原審斟酌全辯論意旨及調查證據之結果，將原決定及原處分
    均予維持，駁回上訴人之訴，核無違誤。上訴論旨，仍執前
    詞，指摘原判決違誤，求予廢棄，難認有理由，應予駁回。
六、據上論結，本件上訴為無理由，爰依行政訴訟法第255條第1
    項、第98條第3項前段，判決如主文。
中    華    民    國    94    年    3    月    10     日
                  第一庭審判長法  官　黃　綠　星
                              法  官  陳  秀  美
                              法  官　蔡　進　田
                              法  官　黃　璽　君
                              法  官　廖　宏　明
以  上  正  本  證  明  與  原  本  無  異
中    華    民    國    94    年    3    月    11     日
　　　　　　　　　　　　　　　書記官　彭　秀　玲
